【裁判字號】    97,訴,788
【裁判日期】    970905
【裁判案由】    偽造文書
【裁判全文】
臺灣雲林地方法院刑事判決               97年度訴字第788號
公  訴  人  臺灣彰化地方法院檢察署檢察官
被      告  丁○○
上列被告因偽造文書案件，經臺灣彰化地方法院檢察署檢察官提
起公訴（96年度偵續字第91、92號），復經臺灣彰化地方法院以
97年度訴字第1110號移轉管轄於本院，本院於準備程序進行中，
因被告就被訴事實為有罪之陳述，經告知簡式審判程序意旨，並
聽取公訴人及被告之意見後，本院合議庭裁定由受命法官獨任依
簡式審判程序審理，判決如下：
    主  文
丁○○所犯如附表所示之罪，各處如附表所示之刑，應執行有期
徒刑壹年陸月。
    事  實
一、丁○○前因傷害案件，經本院臺灣高等法院臺南分院以93年
    度上訴字第47號判處有期徒刑3 月確定；又因強盜案件，經
    臺灣高等法院臺中分院以92年度上訴字第2373號判處有期徒
    刑1 年10月，經最高法院以93年度台上字第3103號判決上訴
    駁回確定。上開2 罪，經臺灣高等法院臺中分院以93年度聲
    字第630 號裁定其應執行刑為有期徒刑1 年1 月確定，於民
    國94年9 月13日假釋出獄，並於95年3 月9 日假釋期滿，未
    經撤銷假釋，其未執行之刑以已執行論。
二、丁○○於附表所示之失竊時間、地點，竊取如附表所示被害
    人所有之機車（所涉竊盜罪部分，業經臺灣彰化地方法院以
    96年度易字第1463號判處應執行有期徒刑4 年6 月確定），
    並向真實姓名年籍不詳之人士購買而取得具有合法來源之老
    舊機車後，復另行基於偽造文書並持以行使之個別犯意，分
    別於附表所示之「偽造時間」，均在雲林縣台西鄉○○路67
    1 號，由丁○○所經營之「新鴻機車行」內，先將上開竊得
    如附表所示6 部贓車之車牌及引擎外殼拆解、丟棄，復將其
    前所購買具合法來源之機車車牌及引擎蓋（上刻有引擎號碼
    ）換裝至上開6 部贓車上（即俗稱「借屍還魂」之手法），
    改變原贓車之車牌及引擎號碼等外形，令人一般人難以辨識
    其為贓物，而偽造如附表所示代表機車製造廠商之出廠標誌
    而具有私文書性質之引擎號碼。復於96年6 月下旬某日，將
    偽造後車牌為NNQ-885 （引擎號碼為CSD00-000000）、GV8-
    716 （引擎號碼SD25TA101057）之機車，均以新臺幣（下同
    ）16,000元之代價，出售予知情之吳國輝；於96年7 月4 日
    ，將偽造後車牌為MYC-651 號（引擎號碼為4CW-225720）之
    機車，以18,000元之價格販售予知情之李邦源（吳國輝、李
    邦源所涉贓物罪部分，均經臺灣彰化地方法院以96年度易字
    第1463號判決確定）；又於不詳時間（其中1 部之時間係在
    96年4 月21日至24日之間），將偽造後不詳車牌號碼之機車
    3 部，分別販售予李邦源及不詳之2 人，而分別行使之，均
    足生損害於上開失竊機車之所有人、製造廠商及公路監理機
    關對於車輛來源管理之正確性。嗣經警於96年7 月9 日下午
    3 時30分許，在上開「新鴻機車行」查獲，始悉上情。
三、案經彰化縣警察局彰化分局報告臺灣彰化地方法院檢察署檢
    察官偵查起訴，復復經臺灣彰化地方法院以97年度訴字第11
    10號判決移轉管轄。
    理  由
一、被告丁○○所犯係死刑、無期徒刑、最輕本刑為3 年以上有
    期徒刑以外之罪，其於準備程序就前揭被訴事實為有罪之陳
    述，經受命法官告知簡式審判程序之旨，並聽取其與公訴人
    之意見後，本院認無不得或不宜改依簡式審判程序進行之處
    ，爰依刑事訴訟法第273 條之1 第1 項、第284 條之1 ，裁
    定由受命法官獨任進行簡式審判程序。
二、上揭犯罪事實，業據被告於偵查中及本院審理時坦承不諱，
    核與證人吳國輝、李邦源於偵查中證述之情節相符，並有通
    訊監察譯文、行動電話雙向通聯紀錄等在卷足憑；而如附表
    所示之機車係如附表所示之被害人所有，各於如附表所示之
    時、地遭竊乙節，均據證人楊昭貴、戊○○、己○○、丙○
    ○、黃和修、甲○○於警詢中指證述明，並有車籍查詢基本
    資料畫面、車輛協尋電腦輸入單等附卷可參，足認被告前開
    自白與事實相符，可採為認定被告犯罪之證據。綜上所述，
    本案事證明確，被告犯行堪予認定，應予依法論科。
三、論罪科刑之理由：
  (一)按機車引擎號碼，係機車製造廠商出廠之標誌，乃表示一定
    用意之證明，即製造廠商對該車出廠時之識別文字，一則表
    示該車出廠時之年度及批號，一則代表其品質及信譽，為表
    示一定用意之證明，依刑法第220 條規定，應以私文書論（
    參最高法院66年台上字第1961號判例意旨）。再將機車引擎
    上刻有引擎號碼之外殼拆下，另以他機車之引擎上刻有引擎
    號碼之外殼替代之，原機車上之引擎已被賦予一不同於原來
    之新號碼，此種行為，與將原號碼磨去另刻上新號碼之結果
    相同，不能謂於監理機關對汽車之管理及製造廠商之信譽無
    損害（司法院〈82〉廳刑一字第05283 號函釋及最高法院71
    年度台上字第7142號判決意旨參照）。據此，將機車引擎上
    刻有引擎號碼之外殼拆下，另以他機車之引擎上刻有引擎號
    碼之外殼替代之，應屬偽造私文書之行為。又刑法上之行使
    偽造文書罪，須本於該文書內容有所主張，始可成立。
  (二)核被告拆解、丟棄如附表所示之6 部機車引擎外殼，復將其
    前所購買具合法來源之機車車牌及引擎蓋（上刻有引擎號碼
    ）換裝至上開6 部贓車上，並均將之販售予知情之吳國輝、
    李邦源及不詳之人之所為，均係犯刑法第216 條、第220 條
    、第210 條之偽造私文書及行使偽造私文書罪。其偽造私文
    書之低度行為，為行使偽造私文書之高度行為所吸收，不另
    論罪。
  (三)被告6 次行使偽造私文書犯行，犯意各別，應分論併罰。
  (四)被告前因傷害案件，經本院臺灣高等法院臺南分院以93年度
    上訴字第47號判處有期徒刑3 月確定；又因強盜案件，經臺
    灣高等法院臺中分院以92年度上訴字第2373號判處有期徒刑
    1 年10月，經最高法院以93年度台上字第3103號判決上訴駁
    回確定。上開2 罪，經臺灣高等法院臺中分院以93年度聲字
    第630 號裁定其應執行刑為有期徒刑1 年1 月確定，於94年
    9 月13日假釋出獄，並於95年3 月9 日假釋期滿，未經撤銷
    假釋，依刑法第79條第1 項規定，其未執行之刑以已執行論
    ，有臺灣高等法院被告前案紀錄表1 份在卷可憑，故其於受
    有期徒刑執行完畢後，5 年以內故意再犯均為有期徒刑以上
    之上開各罪，為累犯，依刑法第47條第1 項規定，均加重其
    刑。
  (五)本院審酌被告假其經營機車行之專業技能，而以「借屍還魂
    」之方法銷贓，致被害人追索困難，危害社會治安，並使監
    理機關對車籍資料之管理影響甚鉅，並有礙製造廠商對車輛
    來源之識別性，惟念其犯後坦承犯行，尚能知錯，國中畢業
    之學歷，教育程度不高等一切情狀，各量處如附表所示之刑
    。
  (六)按犯罪在96年4 月24日以前者，除另有規定外，有期徒刑、
    拘役或罰金，減其刑期或金額2 分之1 ，並應於判決主文同
    時諭知其宣告刑及減得之刑，中華民國九十六年罪犯減刑條
    例第2 條第1 項第3 款、第7 條定有明文。查本案被告所犯
    如附表編號1 之犯行，其偽造時間係在96年4 月21日，因無
    證據足資證明該部機車是否為販售予吳國輝（96年6 月下旬
    ）、李邦源（96年7 月4 日）者，亦無證據足資證明被告係
    於何時販售予他人而行使之，依罪疑有利被告原則，應認被
    告該部分之行使偽造私文書犯罪時間係在96年4 月21日至24
    日之間，所犯之罪又合於前揭條例規定，復無不予減刑情事
    ，自應依上開規定，於裁判時依法減其宣告刑2 分之1 為附
    表編號1 所示，並與其餘不應減刑之罪，定其應執行之刑。
四、扣案之磨平T 型板手5 支及固定鉗、螺絲起子、六角扳手各
    1 支，被告固自承為其所有，惟辯稱係竊盜時所用，未持之
    拆解、組裝引擎殼，復無證據足資證明該等物品係作為本案
    之犯罪工具，參酌該等物品係被告所有供竊盜機車所用，並
    經臺灣彰化地方法院以96年度易字第1463號判決諭知沒收，
    爰均不為沒收之宣告，附此敘明。
據上論斷，依應刑事訴訟法第273 條之1 第1 項、第299 條第1
項前段，刑法第216 條、第220 條、第210 條、第47條第1 項、
第51條第5 款，中華民國九十六年罪犯減刑條例第2 條第1 項第
3 款、第7 條、第9 條、第11條，判決如主文。
本案經檢察官董和平到庭執行職務。
中    華    民    國    97    年    9     月    5     日
                  刑事第四庭  法  官  曾鴻文
以上正本證明與原本無異。
如不服本判決，應於判決收受後10日內，向本院提出上訴狀（須
附繕本）。
                              書記官  顏錦清
中    華    民    國    97    年    9     月    5     日
附錄本判決論罪科刑法條全文：
刑法第210 條：
偽造、變造私文書，足以生損害於公眾或他人者，處5 年以下有
期徒刑。
刑法第216 條：
行使第210 條至第215 條之文書者，依偽造、變造文書或登載不
實事項或使登載不實事項之規定處斷。
刑法第220 條：
在紙上或物品上之文字、符號、圖畫、照像，依習慣或特約，足
以為表示其用意之證明者，關於本章及本章以外各罪，以文書論
。
錄音、錄影或電磁紀錄，藉機器或電腦之處理所顯示之聲音、影
像或符號，足以為表示其用意之證明者，亦同。
┌───────────────────────────────────────────┐
│附表：                                                               97年度訴字第788號│
├─┬─────┬─────┬───┬────┬────┬──────┬────────┤
│編│失      竊│失      竊│被害人│失竊機車│偽    造│偽造後之車牌│處            刑│
│號│時      間│地      點│      │        │時    間│ 及引擎號碼 │內            容│
├─┼─────┼─────┼───┼────┼────┼──────┼────────┤
│1 │96年4 月21│彰化縣彰化│楊昭貴│968-BCP │96年4 月│因被告拆解左│丁○○犯行使偽造│
│  │日晚上6 時│市○○路與│      │        │21日某時│述6 部贓車後│私文書罪，累犯，│
│  │30分許至10│民生路口  │      │        │許      │，重新拼裝販│處有期徒刑肆月，│
│  │時許間    │          │      │        │        │賣，已無從得│減為有期徒刑貳月│
│  │          │          │      │        │        │知何部贓車拼│。              │
├─┼─────┼─────┼───┼────┼────┤裝成何部機車├────────┤
│2 │96年5 月6 │彰化縣鹿港│戊○○│7GJ-212 │96年5 月│，僅能證明經│丁○○犯行使偽造│
│  │日晚上11時│鎮永安里永│      │        │6 日某時│偽造後車牌號│私文書罪，累犯，│
│  │13分許    │安三路55號│      │        │許      │碼NNQ-885 （│處有期徒刑肆月。│
├─┼─────┼─────┼───┼────┼────┤引擎號碼SD25├────────┤
│3 │96年5 月29│彰化縣員林│己○○│7GL-881 │96年5 月│AC-11317）、│同上。          │
│  │日晚上8 時│鎮光明里中│      │        │29日某時│GV8-716 （引│                │
│  │10分許    │正路381 號│      │        │許      │擎號碼SD25TA│                │
├─┼─────┼─────┼───┼────┼────┤101057）之機├────────┤
│4 │96年6 月12│臺中縣烏日│丙○○│6GR-883 │96年6 月│車，係於96年│同上。          │
│  │日晚上9 時│鄉○○路1 │      │        │12日某時│6 月下旬販售│                │
│  │50分許    │段399 號前│      │        │許      │予吳國輝；偽│                │
├─┼─────┼─────┼───┼────┼────┤造後車牌號碼├────────┤
│5 │96年6 月13│彰化縣和美│乙○○│7GN-062 │96年6 月│MCY-651 （引│同上。          │
│  │日晚上9 時│鎮和北里彰│      │        │13日某時│擎號碼4CW-22│                │
│  │許        │美路6 段7 │      │        │許      │5720）之機車│                │
│  │          │號前      │      │        │        │，係於96年7 │                │
├─┼─────┼─────┼───┼────┼────┤月4 日販售予├────────┤
│6 │96年6 月23│彰化縣秀水│甲○○│7GN-038 │96年6 月│李邦源；另偽│同上。          │
│  │日晚上10時│鄉○○路1 │      │        │23日某時│造後不詳車牌│                │
│  │40分許    │段22 號 旁│      │        │許      │號碼之機車3 │                │
│  │          │          │      │        │        │部，分別販售│                │
│  │          │          │      │        │        │予李邦源及不│                │
│  │          │          │      │        │        │詳之2 人。  │                │
└─┴─────┴─────┴───┴────┴────┴──────┴────────┘


司法院資訊處製作；財團法人民間司法改革基金會備份。
